臺灣高等法院刑事裁定　　　　　　　　　94年度聲再字第52號
再審聲請人
即受判決人　甲○○
上列聲請人因竊盜案件，對於本院93年度上易字第2018號，中華
民國94年 1月11日確定判決（原審案號：臺灣臺北地方法院93年
度易字第 672號；起訴案號：臺灣臺北地方法院檢察署92年度偵
字第13261號），聲請再審，本院裁定如下：
    主  文
再審暨停止執行之聲請，均駁回。
    理  由
一、聲請意旨略以：
（一）本案於原確定判決法院審理時，僅傳喚聲請人一次，開庭
      時間訂於93年12月28日上午 9點50分，開庭當天聲請人雖
      已提早出門，但因當天蔡萬霖先生舉行追思會，導致大臺
      北地區嚴重塞車，聲請人亦因而遲到20餘分鐘而喪失該次
      唯一到庭之機會，致無法行使訴訟上之防禦權。聲請人之
      供述屬重要證據，原確定判決法院竟在無傳喚困難之情況
      下，未予聲請人第二次到庭答辯之機會，僅以預設立場自
      行推認，遽而宣告辯論終結，原確定判決法院在程序進行
      上顯有重大明顯瑕疵，且聲請人因發現確實之新證據，自
      足以作為聲請再審之理由。
（二）按刑事訴訟法第九十五條之規定，旨在使被告得以充分行
      使其訴訟防禦權，以達刑事訴訟發見真實兼及程序公正之
      目的。惟依確定判決法院於93年12月28日之審判程序筆錄
      記載，則未依法踐行該程序，此程序瑕疵亦足以作為本案
      聲請再審之正當理由。
（三）檢察官曾於93年8月3日之補充理由書中提及：「經公訴人
      向臺北市政府警察局大安分局承辦警員查詢，警員稱該分
      局並無聲請人編號4、5之指紋，是鑑定單位究係如何知悉
      編號4、5為聲請人指紋，有詳查必要」等語。足見，編號
      4、5之指紋資料是否足以作為本案之合法證據，仍有相當
      疑慮。第一審法院及確定判決法院均未對此加以詳查，即
      遽採為不利聲請人之重要證據，其認事用法上顯有瑕疵。
（四）第一審法院於準備程序進行時，曾明確裁示應傳喚陳秋蓉
      、楊皓智、林淑華等人，藉以釐清案情。惟第一審法院及
      確定判決法院卻均未就此相關事證詳加調查；在楊皓智及
      陳秋蓉均經合法傳喚未到庭後，第一審法院竟要求檢察官
      撤回對前述三人之傳喚。本案尚有相關犯罪事實亟待調查
      ，仍有賴相關證人釐清之必要，確定判決法院顯有足生影
      響判決之重要證據漏未審酌之違法。綜上，狀請鈞院鑒核
      ，並祈惠予賜准裁定再審，並裁定停止執行。
二、按有罪之判決確定後，為受判決人之利益聲請再審，必其聲
    請之理由合於刑事訴訟法第四百二十條第一項所定情形之一
    或有第四百二十一條所定足生影響於判決之重要證據漏未審
    酌者，始准許之。且刑事訴訟法第四百二十條第一項第六款
    所稱「發現確實之新證據」，係指當時已經存在而發現在後
    或審判時未經注意之證據，且能證明原確定判決所認定之事
    實為錯誤者而言，且該項證據之本體顯然足為受刑人有利判
    決，無須經過調查者，或就新證據之本身形式上觀察，毋須
    經調查程序，顯然可認為足以動搖原確定之判決，而為受判
    決人有利之判決者而言，如果證據之真偽尚待調查，即與確
    實證據之意義不符，不能據為再審之理由。另所謂「足生影
    響於判決之重要證據漏未審酌」，係指該證據未經法院予以
    調查或經聲請調查而未予調查，致於確定判決中漏未加以審
    酌，而該證據如經審酌，足生影響該判決之結果，而為被告
    有利之判決而言。如當事人所提出之證據，不足以影響判決
    之結果，或第二審法院依調查之結果，本於論理法則、經驗
    法則，取捨證據後，認定事實者，即難據以開始再審之程序
    。
三、經查：
（一）原確定判決綜合卷內資料，以聲請人於91年3月31日晚上9
      時40分後迄翌日即4月 1日上午9時13分間之某時（非夜間
      ），至臺北市○○區○○路2段30號2樓陳秋蓉擔任店長之
      先得方髮型沙龍店，趁四下無人之際，以不詳方式打開鐵
      捲門侵入屋內後，打開化妝箱及櫃臺抽屜而竊取放置其中
      之ＮＯＫＩＡ手機（機型3310、門號0000000000號）一支
      及現金 100餘元，認定被告犯刑法第三百二十條第一項之
      罪，並維持第一審法院論處聲請人竊盜罪刑之判決，係依
      據：（1）警員於91年4月 1日上午10時30分許至盜所採集
      指紋，自遭人移置之小鐵筒及所懸掛郵箱側面、背面分別
      採獲指紋6枚，經送鑑定結果，計有可資比對指紋3枚，且
      均與聲請人之指紋相符，有內政部警政署刑事警察局91年
      5月22日刑紋字第0910114479號鑑驗書及該局93年8月19日
      刑紋字第0930169219號函文暨所附證物送驗記錄表影本各
      一份附卷可稽；（2）證人陳秋蓉於偵查時證稱：並未見
      過聲請人至該店內，且採得聲請人指紋之郵箱係其店內之
      員工意見箱，係供員工表示意見所使用，從未放置在櫃臺
      處等語。再參諸指紋之留存位置尚包括側面、背面，顯然
      有遭人拿取致留下前開指紋之事實，有現場圖一份及指紋
      所在之郵箱照片6張在卷可按；（3）聲請人於偵查中供稱
      ：我係於91年3月31日中午1時許至該店接其友人林淑華，
      且只去過這一次云云。於第一審法院訊問時供稱：我當日
      係載友人林淑華至該店做頭髮，並說該店原本要休息，還
      特別等待該名友人，我才認為該友人應與店內員工熟識云
      云，前後供述不一，就所稱該友人林淑華之真實姓名、地
      址等亦未能陳報，足見聲請人所辯係之前至該店內而留下
      指紋於員工意見箱一事，顯屬杜撰之詞，並無足採；（ 4
      ）此外，復有現場照片影本19張、照片6張及查訪表2張在
      卷可資佐證。原確定判決依上開事證認定聲請人有竊盜犯
      行，從形式上觀察，並無足以影響於判決之重要證據漏未
      審酌違背法令之情形存在。
（二）按審判期日之訴訟程序，專以審判筆錄為準，刑事訴訟法
      第四十七條定有明文。查聲請人雖指確定判決之審判期日
      當天因交通因素而遲到云云。惟確定判決審判程序筆錄記
      載聲請人當日（即93年12月28日）「未到」，並非「遲到
      」；聲請人指其因交通因素未能於時間內到庭陳述，因未
      提出相關之事證釋明，是否可信，已不能盡信。且縱認聲
      請人此部分所述並非子虛，亦即聲請人係有正當理由始未
      能於審判期日到庭，其訴訟上之防禦權，且因之而受影響
      。然此係訴訟程序違背法令之問題，與再審係就事實問題
      為事後之救濟者，並不相關。聲請人到庭時所為之供述，
      自難認為係新證據。
（三）次按，再審係就確定判決事實錯誤而設之救濟方法（最高
      法院43年台抗字第60號判例可資參照）。查聲請人所舉前
      述聲請意旨（二）之部分，係審判期日訴訟程序之應踐行
      問題。亦即原確定判決是否未適用法則或適用法則不當，
      均屬原確定判決是否違背法令而得據以提起非常上訴之問
      題，與再審程序係就原確定判決認定事實是否錯誤之救濟
      制度無涉。況刑事訴訟法第九十五條之規定，旨在使被告
      得以充分行使其訴訟防禦權，以達刑事訴訟發見真實兼及
      程序公正。被告既未於審判期日到庭，被告且未選任辯護
      人，確定判決法院於審判期日，實無從告知。
（四）關於聲請再審意旨（三）部分。查第一審法院及確定判決
      已敘明送鑑定之 6枚指紋係警員於盜所所在之小鐵筒及所
      懸掛郵箱側面、背面採獲，其中可資比對指紋有 3枚，經
      輸入電腦比對再由人工確認結果，其中編號４至６之指紋
      ，分別與該局檔存聲請人指紋卡之左食指、右中指、右食
      指之指紋相符，並有該局91年5月22日刑紋字第091011447
      9號鑑驗書及該局93年8月19日刑紋字第0930169219號函文
      暨所附證物送驗記錄表影本各一份附卷可稽。刑事警察局
      93年 8月19日函文就聲請人所指之疑點並敘明係「因製作
      鑑定書時，同一人之指紋，僅擇一指紋（編號６）製作比
      對論據，其餘省略」（見第一審卷第45頁）。亦即僅係製
      作鑑定書之之省略，並無聲請人所指編號4、5之指紋之疑
      義，聲請人此部分之爭執，應有誤會。
（五）關於聲請再審意旨（四）部分。查林淑華部分因聲請人無
      法陳報正確姓名、地址而無從傳喚（見原審卷第63頁）；
      證人陳秋蓉則於偵查中傳喚到案，並已就本案為相關說明
      。其後證人陳秋蓉及楊皓智二人雖經第一審法院合法傳喚
      未到庭，然第一審法院法官進一步詢問檢察官就陳秋蓉及
      楊皓智未到庭有何意見時，檢察官以楊皓智所需證明部分
      已經陳秋蓉於偵查中證述明確，進而捨棄對陳秋蓉及楊皓
      智之傳喚聲請；聲請人亦於第一審法院訊問時答稱對陳秋
      蓉於偵查中之證述並無意見（見原審卷第64頁）。況認定
      聲請人犯罪之主要證據均已經確定判決審酌且詳述其理由
      ，聲請人所指之前述三位證人縱未於第一審法院到庭作證
      ，亦不足以影響確定判決之結果。
四、綜上所述，聲請人聲請各節均無理由，應予駁回；其同時聲
    請刑罰之停止執行亦失所附麗，應併予駁回。
據上論斷，應依刑事訴訟法第四百三十四條第一項，裁定如主文
。
中　　華　　民　　國　　94　　年　　2 　　月　　25　　日
                  刑事第十七庭審判長法  官  吳啟民
                                    法  官  蘇隆惠
                                    法  官  林瑞斌
以上正本證明與原本無異。
不得抗告。
                                    書記官  陳思云
中　　華　　民　　國　　94　　年　　2 　　月　　25　　日
